Universitätsangelegenheiten: Universität Mainz
Hessisches Staatsarchiv Darmstadt Hessisches Staatsarchiv Darmstadt Postanschrift: Hessisches Staatsarchiv Darmstadt Haus der Geschichte Karolinenplatz 3 64289 Darmstadt Besuchsadresse: Hessisches Staatsarchiv Darmstadt Haus der Geschichte Karolinenplatz 3 64289 Darmstadt
Findbuch im Angebot des Archivs
- Universitätsangelegenheiten: Universität Mainz, (1477-) 1587 - 1817; E 6 A; 4,5 m
  Korrespondierende Archivalien
  Staatsarchiv Würzburg, Bestand 'Mainzer Regierungsarchiv', Universität Mainz (http://www.gda.bayern.de/findmittel/ead/index.php?fb=270)
  Bestand C 1 D Nr. 39-42: Matrikel der Universität Mainz 1733-1789 (mit Lücken), Matrikelverzeichnis der Theologischen Fakultät 1685-1797
  Bestandsgeschichte
  Der im 19. Jahrhundert gebildete Gesamtbestand (ehemals Abteilung VI: Universitäten und Schulangelegenheiten) umfasste ursprünglich im Rahmen der Unterabteilungen 2 und 3 auch Akten zu Schulangelegenheiten: Gymnasien und Volksschulen In diesen beiden Teilbeständen waren vor allem Akten zu den Gymnasien in Darmstadt, Gießen und Offenbach (2) sowie zu den Volksschulen der drei Provinzen (3) enthalten. Ein maschinenschriftliches Repertorium des letztgenannten Teilbestandes hat sich erhalten. Die die Universität Mainz betreffenden Akten waren Mitte des 19. Jahrhunderts vom Rentamt des Mainzer Universitätsfonds in Mainz übernommen und zunächst kursorisch von Ludwig Baur verzeichnet worden. Eine ausführlichere Ordnung und Verzeichnung erfolgte 1934 durch Konrad Schrod. Da beide Inventare im Krieg verloren gingen, begann Ferdinand Koob im April 1951 unter Beibehaltung der alten Ordnung und Übernahme der alten Aktentitel mit einer Neuverzeichnung, die er 1952 mit Vorlage eines maschinenschriftlichen Inventars abschloss. Im Sommer 2002 wurde der gesamte Bestand von Barbara Tuczek völlig neu verzeichnet und klassifiziert.
  Enthält
  Akten zur Dotierung und Verbesserung der Lektoral-Pfründen, zur Reform der Studien, zur Gerichtsbarkeit, zu Jubiläumsfeierlichkeiten, zur Bewirtschaftung der Universitätsgüter, Personalia des Lehrkörpers, der Verwaltung und der Studentenschaft sowie zum Bauwesen der Universität Mainz. Einzelne Akten zur Universität Erfurt
  Literatur
  Just, Leo und Helmut Mathy: Die Universität Mainz. Grundzüge ihrer Geschichte. Trautheim 1965
  Mathy, Helmut: Die Universität Mainz 1477-1977. Mainz 1977
  Findmittel
  Online-Datenbank Arcinsys (aktuellster Stand)
  [[https://digitalisate-he.arcinsys.de/hstad/e_6_a/findbuch.pdf|PDF-Findbuch]] (Stand 2006)
  DV-Findbuch mit [[pdf:hstad/Vorworte/E06A_Vorwort.pdf|Vorbemerkung, ]]bearb. von Barbara Tuczek, 2002
  Referent
  Lars Adler, Barbara Tuczek
  Filmkopien
  Mikrofiches (Mikrofichenummer steht in der Arcinsys-Titelaufnahme)
  Benutzung
  Mikrofiches, keine Vorlage der Originale
  Interne Notizen
  Findbuch gescannt und komplett nach Ledoc importiert (Februar 2000) Koob'sches Findbuch mit Personen-, Orts- und Sachindices von 1952: jetzt C 21 Nr. 546
  CD o. Datei d. Universitätsmatrikel bei Adler
  Lagerung: 017/44
  Mikrofiches vorhanden
  Stand: 10.11.06 (Ba)
  - 1 Errichtung der Universität 1477 und ihre Erneuerung 1784
    - 1.1 Errichtung 1477
      - Urkunden zu den Universitäten Mainz und Erfurt, (1502-1514); 4/3; Sachakte; Kurmainz, Regierung; Abschriften
        Titelaufnahme im Angebot des Archivs
        Vermerke: Deskriptoren
        Erfurt
        Universität Erfurt
      - Gründung der Universität, (1477-1478, 1504-1553); 1/1; Sachakte; Kurmainz, Regierung; Urkunden von Papst Sixtus IV. und Diether von Isenburg zur Gründung der Universität (Abschriften); Lektoralpräbenden
    - 1.2 Verbesserung des Lehrbetriebs
      - Einsetzung einer Kommission zur Untersuchung und Behebung von Mängeln bei der Universität Mainz, 1774; 6/3.7; Sachakte; Kurmainz, Regierung
      - Mängel an der Universität Mainz und deren Behebung, 1774-1776; 10/4; Sachakte; Kurmainz, Regierung; Anmerkungen von Franz Joseph Bodmann; Gutachten über die theologische Fakultät von Jordan Simon
      - Erneuerung der Universität, 1729, 1739-1789; 1/4; Sachakte; Kurmainz, Regierung; Zustandsbeschreibung der Universität, nach 1782; Vorschlag zum Entwurf einer Medaille zum dreihundertjährigen Jubiläum der Universität von Philosophieprofessor J. A. B. Bergsträsser; Auszüge aus den Universitätsstatuten von 1746 und verschiedenen Fakultätsstatuten, fol 66ff; von den Fakultäten erstellte Gutachten; Vorlesungsentwürfe von Juraprofessor Christoh Ignaz Wiese, fol 116ff; Vorlesungsverzeichnis der Universität Erfurt, fol 124ff; Bewerbung Georg Christian Seebachs um eine Professur, fol 130ff; Bitten um Stipendien; Bericht über einen Jubiläumsbesuch bei der Universität Würzburg, fol 138ff; Vorschläge zur Erneuerung der Universität und der Lehrinhalte der einzelnen Fakultäten fol 152ff, fol 236ff, fol 433ff; Johann Baptist Horix fol 174; Felix Anton Blau fol 181; Instruktion für die Anlegung eines Münz- und Antiquitätenkabinetts, fol 185; Entwürfe und Gutachten über wissenschaftliche Schriften, fol 201ff; Professor Samuel Thomas Sömmering, fol 260ff; Bezüge der Professoren; Bewerbungen um Professuren; Rudolf Eickemeyer, fol 288; Johann Peter Schunck, fol 298; Bestückung der Universitätsbibliothek fol 305ff, mit Verzeichnis ersteigerter Bücher; Tag- und Wochentabelle der von den Studenten besuchten Lektionen vom 6.-12.2.1786, Druck mit Namensverzeichnis fol 459ff; Franz Hoepffner fol 465ff, fol 564ff; Diensteidesformeln für verschiedene Universitätsmitglieder, fol 534ff; Planung für botanischen Garten, mit Lageplan, fol 581ff; Nikolaus Karl Molitor, fol 585ff; Verzeichnisse der Universitätseinkünfte aus aufgehobenen Klöstern, fol 598ff
      - Vorschläge zur Verbesserung des Lehrbetriebs an der Universität von Christian Ottenthal, [um 1779]; 3/1; Sachakte; [Kurmainz, Universität]
        Ottenthal, Christian
      - ... Verbesserung des Lehrbetriebs an der Universität Mainz, 1763-1777, 1782
        - Verbesserung des Lehrbetriebs an der Universität Mainz: Band 1, 1763-1776; 2/1; Sachakte; Kurmainz, Regierung; Verbesserung des Lehrbetriebs an der juristischen Fakultät 1768, fol 1ff; Verordnung des Kurfürsten Emmerich Joseph vom 27.9.1768, fol 14a; Vorschläge des Jesuitenkollegs fol 21ff; Vorschläge des Kanzlers Friedrich Karl von Erthal 1769, fol 20, 41ff; Verwendung gedruckter anstelle der von den Jesuiten bevorzugten diktierten Texte für den theologischen Lehrbetrieb 1763, fol 61ff; Stellungnahmen dazu von Karl Strack fol, 69ff, Johann Baptist von Horix fol, 73f, Ignaz Bentzel fol, 79ff; Vorschläge zur Verbesserung des Lehrbetriebs von dem Jesuiten Hermann Goldhagen 1769, fol 87ff; Abhandlung über die Verbesserung des Unterrichts in den kurmainzer Staaten von Johann Joseph Steigentesch 1771, fol 106ff; Vorschlag zur Errichtung und Unterhaltung einer Realschule in Würzburg, fol 229; Vorschläge zur Verbesserung des Lehrbetriebs von Franz Xaver Turin, fol 244ff; zur Verwendung gedruckter anstelle der von den Jesuiten bevorzugten diktierten Texte für den theologischen Lehrbetrieb siehe auch Nr. 1/9
          Steigentesch, Johann Joseph
        - Verbesserung des Lehrbetriebs an der Universität Mainz: Band 2, 1771, [1782]; 3/4; Sachakte; Kurmainz, Regierung; philosophische Fakultät fol 101ff; Universität allgemein fol 125ff fol 281ff; juristische Fakultät fol 133ff; theologische Fakultät fol 265ff; Anmerkungen von Johann Rudolf Will zur juristischen Fakultät fol 170ff; Anmerkungen von Franz Christoph Scheidel zur theologischen Fakultät fol 193ff; Abhaltung der mathematischen Lektionen fol 259ff; Anmerkungen von Johannes Schmitt zur theologischen Fakultät fol 271ff; Anmerkungen Friedrich Lorenz Langens zur philosophischen und juristischen Fakultät fol 299ff; Anmerkungen Christian von Nettelblatts zur juristischen Fakultät fol 382ff; Vorlesungskonzeption zur allgemeinen Weltgeschichte fol 400ff; Abhandlung Georg Adam Mergets über die Staatswissenschaft fol 424ff; Vorschlag des Weihbischofs Stephan Alexander Würdtwein zur Ausstattung der Bibliotheksräume der neuen Universtität mit römischen Grabsteintafeln fol. 235-236; Empfehlungsschreiben für Johann Peter Nöthen, Faktor einer Buchhandlung in Würzburg 1771 fol 442f
        - Verbesserung des Lehrbetriebs an der Universität Mainz: Band 3, [ca. 1777]; 8/1; Sachakte; Kurmainz, Regierung; Gutachten von Johannes Horix zur gesamten Universität und zur juristischen Fakultät; Gutachten von Johann Rudolph Will
          Horix, Johannes
          Will, Johann Rudolf
    - 1.3 Erarbeitung einer neuen Universitätsverfassung
      - Gutachten der Medizinprofessoren zu einer neuen Universitätsverfassung, 1782; 9/4; Sachakte; Kurmainz, Regierung; Franz Holthof fol 10ff; Johann Wilhelm Delvaux fol 68ff; Jakob Schmitt fol 183ff; Johann Jakob Nauheimer fol 4ff, 193ff, 219ff; Franz Georg Ittner fol 199ff; Joseph Hoegel fol 231ff; Jakob Anton Schwind fol 244ff; Dr. Thyri fol 265ff; Joseph Dörr fol 285ff; Anton Franz Metternich fol 297ff; Dr. Burkard fol 322ff; Dr. Ruth fol 332ff; Gesuch des Franz Hoepffner um Anstellung fol 172ff
      - Anmerkungen des Kurators Anselm Franz von Bentzel zu Verbesserungsmöglichkeiten im Lehrbetrieb der Universität Mainz, 1782-1786; 6/3.11; Sachakte; Kurmainz, Regierung; Bedankung Bentzels für die Stelle als Kurator der Universität; Anzahl der Studierenden in den Jahren 1783-1786
        Bentzel, Anselm Franz Freiherr v.
      - Gutachten der Juraprofessoren zu einer neuen Universitätsverfassung, [1780-1784]; 8/5; Sachakte; Kurmainz, Regierung; Franz Joseph Bodmann 1782 fol 25ff; Martin Mayer fol 56ff; Franz Anton Dürr fol 93ff; Reformierung der Universität fol 8ff; Franz Joseph Hartleben fol 102ff; Peter Anton Frank fol 174ff; Franz Philipp Frank fol 238ff; J. Georg Schlör fol 252ff; Friedrich Langen fol 273ff; Vorlesungsplan von Johann Stephan Roth fol 6
      - Erarbeitung einer neuen Verfassung für die Universität, 1779; 3/3; Sachakte; Kurmainz, Regierung; frühen Entwurf
      - Gutachten Carl Theodor von Dalbergs zur Neuorganisation der Universität unter Anselm Franz Freiherr von Bentzel, Januar 1789; 4/4; Sachakte; [Kurmainz, Regierung]; Auszüge und Anmerkungen zu den Universitätsakten; Gutachten
        Dalberg, Carl Theodor v.
      - Verordnung des Kurfürsten Friedrich Karl Joseph von Erthal über eine neue Verfassung der Universität, 1784; 3/2; Sachakte; Kurmainz, Regierung
      - Anmerkungen von Prorektor Peter Anton Frank zur neu organisierten Universität, 1790; 4/5; Sachakte; Kurmainz, Regierung
        Frank, Peter Anton
      - Gutachten über die Neuorganisation der Universität von Johann Georg August Hoof, [um 1780-1785]; 4/2; Sachakte; [Kurmainz, Regierung]; Tabellen der 1781-1783 an der Universität eingeschriebenen Studenten fol 136ff
        Hoof, Johann Georg August
      - Endergebnis aus den Gutachten über die Neuorganisation der Universität, [1780-1790]; 4/1; Sachakte; [Kurmainz, Regierung]; 1. Universität überhaupt; 2. vier Fakultäten überhaupt; 3. theologische Fakultät; 4. juristische Fakultät; 5. medizinische Fakultät; 6. philosophische Fakultät
      - 2/3, 2/4 Gutachten des Kurators Freiherr Anselm Franz v. Bentzel zu einer neuen Verfassung der Universität, 1782-1784
        - Gutachten des Kurators Freiherr Anselm Franz v. Bentzel zu einer neuen Verfassung der Universität: Band 1, 1782; 2/4; Sachakte; [Kurmainz, Regierung]; enthält nur Gutachten
        - Gutachten des Kurators Freiherr Anselm Franz v. Bentzel zu einer neuen Verfassung der Universität: Band 2, 1782-1784; 2/3; Sachakte; Kurmainz, Regierung; Anmerkungen von Franz Amand Anton von Hettersdorf zur neuen Verfassung fol 466ff; Anmerkungen von Franz Christoph Scheidel fol 472ff; Anmerkungen Peter Anton Franks zur neuen Verfassung der Universität fol 476ff; Anmerkungen Franz Joseph Hartlebens fol 520ff; Anmerkungen Johann Jakob Nauheimers fol 530ff; Anmerkungen Karl Stracks fol 540f; Anmerkungen Christian Appels fol 543ff
    - 1.4 Feier zur Neuerrichtung der Universität
      - Bedankung an den Erzbischof zu Salzburg, Hieronymus Graf v. Colloredo für die als Geschenk zur Wiederherstellung der Universität im Jahre 1784 erhaltenen diplomatischen Werke und Mineralien, 1785; 6/3.15; Sachakte; Kurmainz, Regierung
      - Jubiläumsfeierlichkeiten auswärtiger Universitäten, 1782, 1786; 5/7; Sachakte; Kurmainz, Regierung; Einladung von Mitgliedern der Universität Mainz zur Feier des zweihundertjährigen Jubiläums der Universität Würzburg; Einladung von Mitgliedern der Universität Mainz zur Feier des vierhundertjährigen Jubiläums der der Universität Heidelberg; zu Jubiläumsfeierlichkeiten anderer Universitäten siehe auch Nr.6/1
      - Versendung der Gedenkmedaillen für die Feier der Neuerrichtung der Universität im Jahre 1784, 1786; 5/6; Sachakte; Kurmainz, Regierung; Konzepte der abgegangenen Begleitschreiben; Bedankungen für die Medaille
      - Abdruck der Programme der Universitätsprofessoren zur Feier der Neuerrichtung der Universität im Jahre 1784, 1783-1784; 5/2; Sachakte; Kurmainz, Regierung; Anmerkungen über beigefügte Programme (die Programme selbst fehlen)
      - Programme der Universitätsprofessoren zur Feier der Neuerrichtung der Universität Mainz im Jahre 1784, 5/4; Sachakte; Kurmainz, Regierung; Programm von Georg Adam Merget 'Gradazion der Aufklärung unter Völker nach politischer Kronologie'; Programm von Andreas Joseph Hofmann 'Über die heimliche Lehrart der Alten und die der Neuern in lateinischer Sprache'
        Merget, Georg Adam
        Hofmann, Andreas Joseph
      - 5/1, 5/3, 5/5 Ausrichtung der Feier zur Neuerrichtung der Universität im Jahre 1784, 1783-1786, 1791
        - Ausrichtung der Feier zur Neuerrichtung der Universität im Jahre 1784: Band 1, 1783-1784; 5/1; Sachakte; Kurmainz, Regierung; Planung der Feierlichkeiten durch Anselm Franz von Bentzel; Themenvorschläge der Professoren ( u.a. Peter Anton Frank, Franz Joseph Hartleben, Franz Joseph Roth, Franz Joseph Bodmann, Anton Franz Metternich, Joseph Bergmann) für die Festprogramme, Defensionen und Promotionen; Liste der Professoren fol 92ff; Plan des Ablaufs fol 106ff, 299ff; Programm 'Über Menschentugend und Tugendlehre' des Philosophieprofessors Johann Heinrich Vogt fol 164ff
        - Ausrichtung der Feier zur Neuerrichtung der Universität im Jahre 1784: Band 3, 1784-1786; 5/5; Sachakte; Kurmainz, Regierung; lateinisches Gedicht von Heinrich Gottfried Scheidemantel zur Feier der Neuerrichtung der Universität fol 45ff; Ablaufplan der Feier fol 21ff; Ankündigungsprogramm der Feier (mehrere Druckexemplare) fol 25ff; Bedankung des Hieronymus Graf v. Colloredo, Erzbischof von Salzburg für die Übersendung der Medaille zur Neuerrichtung der Universität fol 42; von Heinrich Franz Dibelius im Namen aller Akademiker zur Neuerrichtung der Universität gehaltene Dankrede an den Kurfürsten fol 48ff; Bitte von Johann Horix um die Stelle als Kurator der Universität fol 56f; Gutachten zu Anselm Franz von Bentzels neuer Verfassung der Universität von Heinrich Gottfried Scheidemantel fol 1ff
        - Ausrichtung der Feier zur Neuerrichtung der Universität im Jahre 1784: Band 2, 1784, 1791; 5/3; Sachakte; Kurmainz, Regierung; Instuktionen an die Bediensteten wegen der Beherbergung der Gäste; Herstellung einer Gedenkmedaille fol 41f; Rede des Kurfürsten Friedrich Karl Joseph zur Feier (Druck) fol 46ff; Ernennung von Johannes Jung, Hermann Joseph Hober, Georg Christoph Scheidel, Franz Philipp Frank und Konrad Ladrone zu geistlichen Räten fol 56ff; Ernennung von Peter Anton Frank, Franz Joseph Hartleben, Johann Richard Roth und Philipp Waldmann zu Hof- und Regierungsräten fol 68ff, 101; Ernennung von Friedrich Langen zum Revisionsrat fol 78; Ernennung von Friedrich Langen und Karl Strack zu Hofräten fol 80f; Ernennung von Friedrich Franz Schal, Georg Adam Merget, Franz Bodmann, Philipp Waldmann und Franz Joseph Hartleben zu Hofgerichtsräten fol 84ff
  - 2 Personal- und Sachfragen der Universität und der Fakultäten
    - 2.1 Universität allgemein
      - Gesuche um Stellen bei der Universität und die Teilnahme an Vorlesungen, 1784-1787; 26/1; Sachakte; Kurmainz, Regierung; Christoph Friedrich Cotta; d'Amboise; Albrecht Joseph Ittner; Franz Philipp Frank; Werbung des Georg Wilhelm Zapf aus Augsburg für sein Werk 'Monumenta anecdota historiam germaniae illustrantia'
      - Dankschreiben der Universität Erfurt an den Mainzer Kurfürsten, 1786-1790; 24/7; Sachakte; Kurmainz, Regierung
      - Einschreibung der Studenten der dritten und vierten Klasse trotz finanzieller Schwierigkeiten, 1775; 6/3.8; Sachakte; Kurmainz, Regierung
      - Besetzung von Stellen und Besoldungsfragen der Universitätslehrer und anderer Bediensteter, 1786-1790; 6/3.28; Sachakte; Kurmainz, Regierung; Abwesenheit des Johann Peter Weidmann wegen Entbindung der Fürstin von Reuß in Kirchheim Bolanden fol 1f; Bitte des Französischlehrers Francois Xavier Le Jeune um Gehaltserhöhung fol 9f, 35ff; Bewerbung des Johann Georg Schalk als Lehrer der Schönschreibkunst fol 11f; Bitte des Franz Joseph Hartleben um Gehaltserhöhung fol 13f; Bitte des schweizer Philosophen Ludwig Suter um Erlaubnis zur Abhaltung einer Vorlesung über die Geschichte der Menschheit während seines Aufenthalts in Mainz fol 18f; Bitte des Bertulph Weist um die Lehrerlaubnis in den orientalischen Sprachen fol 29; Bitte des Kupferstechers Peter Rücker um Gehaltserhöhung fol 31; Bitte des Franz Joseph Bodmann um Geldzulage wegen Bearbeitung sehr umfangreicher Akten eines Postraubes fol 33; Besetzung des Dekanats der juristischen Fakultät fol 39; Entbindung des Johann Georg Nimis von der Prüfung zur Erlangung der Doktorwürde fol 41; Bitte des Franz Megele um Anstellung als Professor der Vieharzneikunst fol 45f; Bitte des Philipp Köhler um die durch den Tod Johann Heinrich Vogts vakante Professur in Natur- und Völkerrecht fol 48; Bitte des Buchdruckers Craß um eine Anstellung bei der Universität fol 53f; Besetzung des Dekanats der medizinischen Fakultät fol 55; Bitte Andreas Waldmanns um Gehaltserhöhung fol 57; fol 11 enthält mit besonders kleiner Schrift kunstvoll verzierte Schmuckbuchstaben (für Ausstellung)
        Weidmann, Johann Peter
        Schalk, Johann Georg
        Lejeune, Francois Xavier
        Hartleben, Franz Joseph
        Suter, Ludwig
        Weist, Bertulph
        Rücker, Peter
        Bodmann, Franz Joseph
        Nimis, Johann Georg
        Megele, Franz
        Vogt, Johann Heinrich
        Köhler, Philipp
        Craß, (N.N.)
        Waldmann, Andreas
      - Legung des Grundsteins zur Jesuitenschule in Aschaffenburg, 1726; 6/3.2; Sachakte; Kurmainz, Regierung; ein Schreiben
      - Ernennung der theologischen und philosophischen Professoren und Lehrer der Mittelschulen in Mainz, 1773-1774; 12/1; Sachakte; Kurmainz, Regierung; Adam Gärtler zum Professor der Moral; Johann Lorenz Isenbihl zum Professor der Skriptur und der orientalischen Sprachen; Johannes Schmitt zum Professor der Dogmatik; Philipp Franck zum Professor für die Einführung in die Religion; Joseph Fuchs zum Professor für Kirchengeschichte; Gottlieb Ungleich und Christian Appel zu Professoren der Logik und Metaphysik; Domvikar Steinhäusser zum Professor der Moral; Stundenplan für alle Mittelschulen; Formulare für die Instruktion der Klassenkandidaten; Liste der neu angestellten Professoren und Mittelschullehrer
      - Anmerkungen zum Schulkommissionsprotokoll und Protokoll des Consilium politicum der Universität, 1790-1792; 4/6; Sachakte; Kurmainz, Regierung; Besetzung von Stellen; finanzielle Fragen; Verschenkung von Buchprämien fol 12; Stiftung Travelmann fol 60; schlechte allgemeine Lage des Klosters St. Klara fol 76; Vergleich mit Hessen wegen der Klostergüter fol 94; Verschenkung eines Vogelkabinetts an die Universität fol 100; Veröffentlichung der Zeitung 'Das rote Blatt' fol 118; Anmerkungen von Johann Rudolph Eickemeyer zur Errichtung eines Bibliotheksgebäudes fol 124ff; Verbleib der 1784 als Geschenk des Herzogs von Sachsen-Weimar erhaltenen Sammlung von Edelsteinen fol 116, 152, 158; Wiedereröffnung der deutschen Trivialschulen fol 212; Liste der Sprach-, Tanz- und Fechtmeister fol 220; Einrichtung eines Fechtbodens bei der Universität fol 237; Anmerkungen im Namen des Hofkanzlers zur Geschichte der Philosophie von Andreas Joseph Hofmann fol 277; Stiftung Wachinger fol 335; Direktorium der Lehr- und Schulanstalten und dazu gehörige Fundationsgüter fol 369; Fayencefabrik der Universität in Flörsheim fol 376; Stiftung Bley fol 392; zur Fayencefabrik in Flörsheim siehe auch Nrn.14/4 und 14/5
      - fehlt: Auszüge aus der Matrikel der Universität Mainz (maschinenschriftliche Kopie), [2. Hälfte 18. Jh.]; 26/4; Sachakte
      - Verhalten der Mainzer Professoren beim Einzug der Franzosen, 1792-1793; 12/6; Sachakte; Kurmainz, Regierung; Erbieten des Professors Bernhard Sebastian Nau zur Neueinrichtung des Naturalienkabinetts und dessen Bitte um Zulassung zum Examen an der medizinischen Fakultät
      - Anstellung und Unterbringung von Lehrpersonal, 1796-1797; 14/6; Sachakte; Kurmainz, Regierung; Vorlesungen im Sommer 1797; Anstellung von Karl Wenzel als Professor der Chirurgie
      - Einhaltung der vorgeschriebenen Zahl der Vorlesungsstunden durch die Professoren und deren Besoldung, 1788; 6/3.19; Sachakte; Kurmainz, Regierung; ausschließliche Abnahme von Prüfungen durch die ordentlichen Professoren
      - Aufgaben des Prorektors der Universität, 1783; 6/3.12; Sachakte; Kurmainz, Regierung; Bericht von Franz Amand Anton von Hettersdorf; Anmerkungen Anselm Franz von Bentzels zu seinem Gutachten von 1782
        Hettersdorf, Franz Amand Anton v.
      - Gedanken des Christoph Ludwig Hoffmann über die Errichtung einer Akademie oder hohen Schule, [2. Hälfte 18. Jahrhundert]; 24/6; Sachakte; Kurmainz, Regierung; Abgrenzung von Unterschulen, Pädagogien, Gymnasien, illustren Gymnasien, hohen Schulen und Akademien
        Hoffmann, Christoph Ludwig
      - Listen der Studenten nach Fakultäten und Kursen und deren Professoren, 1789-1790; 11/2; Sachakte; Kurmainz, Regierung
      - Veröffentlichung von Schriften, 1766-1775; 2/2; Sachakte; Kurmainz, Regierung; Einführung einer wöchentlichen Zeitung zur Verbesserung der Universitätseinkünfte, 1766; Einführung einer persönlichen Zensur des Kurfürsten für alle Veröffentlichungen der Universität, 1770; Prüfungen der Kandidaten der philosophischen Fakultät, 1775
      - Instruktion für den Kurator der Universität Mainz, 1785; 1/15; Sachakte; Kurmainz, Regierung
      - ... Verschiedene Personal- und Sachfragen der Universität, 1727, 1753, 1759-1766, 1774-1792
        - Verschiedene Personal- und Sachfragen der Universität: Band 10, 1783-1786; 7/3; Sachakte; Kurmainz, Regierung; Verzeichnisse über durch Juraprofessoren zu verfertigende Gutachten mit Angabe der Auftraggeber fol 3ff, 39f, 44, 52f, 69f; Einrichtung eines Lesezirkels für die Professoren mit Auflistung der abonnierten Zeitungen fol 80ff; Vorlesungsverzeichnisse 1783 und 1784 fol 94ff; Errichtung eines Wittwen- und Waiseninstituts fol 111ff; Instruktion für die Repetenten des Zivilrechts fol 177f; Instruktionen für die Repetenten der Logik und Metaphysik Johann Schmidt und Joseph Wallendorf fol 185ff; Vorschlag des Karl Boelh zur Errichtung einer kleinen Akademie oder Ritterschule fol 191ff; Besetzung der Professur der Vieharzneikunst fol 226ff; Verzeichnisse der Studenten fol 250ff; Verbesserung der juristischen Fakultät fol 313ff; Herausgabe einer eigenen gelehrten Zeitung der Universität Mainz fol 331f; Eröffung der Zeichnungsschule der Universität fol 352ff; Liste der Studenten der Zeichnungsschule fol 380ff; Anfertigung von Gutachten bei der juristischen Fakultät; Auswahl der Repetenten